臺灣新北地方法院行政訴訟判決　　　　　110年度交字第609號
原　　　告　郭堃森　
被　　　告　新北市政府交通事件裁決處

代　表　人　李忠台　
訴訟代理人　黃慧婷　　律師


上列當事人間因交通裁決事件，原告不服被告民國 110 年 8 月
24日新北裁催字第48-CE0000000號裁決，向本院提起行政訴訟，
本院判決如下：
    主  文
一、原告之訴駁回。
二、訴訟費用新臺幣參佰元由原告負擔。
    事實及理由
壹、程序方面：
    原告不服被告所為道路交通管理處罰條例第8 條之裁決而提
    起撤銷訴訟，依行政訴訟法第237 條之1 ，應適用交通裁決
    事件訴訟程序。本件因卷證資料已經明確，本院依同法第23
    7 條之7 規定，不經言詞辯論，直接裁判。
貳、實體方面：
一、爭訟事實概要：緣原告郭堃森所有車牌號碼 000-00 號營業
    小客車（下稱系爭汽車），於民國（下同） 110 年 7 月 1
    日15時27分，因於五股區疏洪北路與凌雲路口處有「在劃有
    紅線路段停車」之違規行為，經新北市政府警察局蘆洲分局
    （下稱原舉發單位）員警目睹並認定違規屬實，爰於110年7
    月1日（符合道路交通管理處罰條例第90條規定），填製掌
    電字第CE0000000 號舉發違反道路交通管理事件通知單逕行
    舉發，記載應到案日期為110 年8 月15日前，並移送被告處
    理，原告於110 年7 月15日提出申訴，案經被告向原舉發單
    位查證後，以「在禁止臨時停車處所停車」之違規行為，於
    110 年8 月24日依道路交通管理處罰條例( 下稱處罰條例)
    第56條第1 項第1 款規定，以新北裁催字第48-CE0000000號
    裁決書（下稱原處分），裁處「罰鍰新臺幣（下同）900 元
    整」，原告不服提起本件行政訴訟。
二、原告起訴主張及聲明：
㈠、主張要旨：
⑴、劃有紅線內路段停車，不是紅線外停車，卻因拍照取締並拖
    吊返場並附照片，訴求原由退還拖吊費用及精神補償費。
⑵、107 年 9 月 13 日有在此地停車被拍照舉發，申訴成功了
    ，為何在110年度7月份又被拍照拖吊舉發。
㈡、聲明：⑴原處分撤銷。⑵訴訟費用由被告負擔。
三、被告答辯及聲明：
㈠、答辯要旨：
⑴、查原舉發單位提供之違規採證照片，可見原告有將車輛停放
    路邊之事實(被證5)，自照片內容以觀，系爭位置乃屬於可
    供一般公眾通行且由五股區公所管領之道路範圍無誤(被證
    6)，屬於處罰條例所指之道路範圍；且系爭位置明顯繪有紅
    線又處於交岔路口10公尺內之處所，顯屬於同時該當多個違
    規態樣之違規停車行為，參前開臺北高等行政法院105年度
    訴字第1770號判決、臺北高等行政法院109年交上字第271號
    判決之意旨以觀，該址之性質即屬於道路中禁止臨時停車之
    處所無誤，原告於系爭地點停車，違規情節昭然，被告據以
    裁處，應無疑義。
⑵、原告固稱其前已有收受原舉發單位之函復公文，該公文指稱
    系爭地點並非道路範圍云云，惟查系爭地點之性質已如前述
    ，自處罰條例第3條第1款及五股區公所之函復公文以觀應可
    清楚辨明其性質核屬「供不特定公眾通行」之道路無誤；另
    查原舉發單位回復原告之公文其性質本即屬於單純事實通知
    ，其對外並不產生任何法律效果，亦無變動系爭地點性質之
    效力，難謂其為有效之信賴基礎；況道路之定義已於處罰條
    例第3條第1款中清楚規範，應無任何難以理解之情事，原告
    既屬於以駕駛營業小客車為生之職業駕駛人，當對於道路之
    定義有較一般人更為優越之認知，然原告竟捨具備法律位階
    之處罰條例所明文之道路定義於不顧，而逕擇以原舉發單位
    之函復公文作為其信賴該址非屬於道路範圍之信賴基礎，據
    此即難認其主張為合理；退步言之，按前開行政程序法第
    119條第3款之法理以觀，處罰條例所定義之道路既已屬明定
    於法律中之一般公眾週知之事項，則原告不知該址屬於道路
    一事，即難謂其就此不知無故意或重大過失，故原告之信賴
    顯非屬於值得保護之情形，其所為之抗辯應非可採。
⑶、再者，原告既為合法考領汽車駕駛執照之人，有汽車車籍查
    詢資料及駕駛人基本資料（被證8）為憑，且原告為具有正
    常智識程度之成年人，其對上述規定應知之甚詳，並應確實
    遵守。是原告前揭所述，無非單方所執之詞，委無足取。綜
    上所述，本件原告之訴為無理由，請判決如被告之聲明以
    維法紀。
㈡、聲明：⑴原告之訴駁回。⑵訴訟費用由原告負擔。
四、爭點事項：
㈠、原告於 107 年間在此地停車申訴成功，此次為何被拍照拖
    吊舉發？
㈡、原告於上開時、地，將系爭車輛停放在上開繪設紅實線之地
    點，是否構成違規行為？
五、本院的判斷：
㈠、前提事實：
    爭訟概要欄所載之事實，除上開爭點外，其餘事實業為原告
    於起訴狀所不爭執，且有掌電字第CE0000000 號舉發違反道
    路交通管理事件通知單及送達證書、原告之申訴書、新北市
    政府警察局蘆洲分局110 年8 月3 日新北警蘆交字第
    1104434779號函、新北裁催字第48-CE0000000號違反道路交
    通管理事件裁決書及送達證書、新北市政府警察局蘆洲分局
    110 年9 月11日新北警蘆交字第1104443264號函附員警答辯
    書、採證照片、GOOGLE街景圖、新北市五股區公所110 年9
    月10日新北五工字第1102766472號函、新北市政府警察局蘆
    洲分局110 年10月4 日新北警蘆交字第1104447733號函、汽
    車車籍查詢資料及駕駛人基本資料（見本院卷第69頁至第95
    頁）等足資佐證，此事實應堪認定。
㈡、本件應適用之相關法令：
⑴、道路交通標誌標線號誌設置規則第169 條第1 項、第2 項、
    第4項：「禁止臨時停車線，用以指示禁止臨時停車路段，
    以劃設於道路緣石正面或頂面為原則，無緣石之道路得標繪
    於路面上，距路面邊緣以三○公分為度。本標線為紅色實線
    ，線寬除設於緣石，正面者以緣石高度為準外，其餘皆為一
    ○公分。本標線禁止時間為全日廿四小時，如有縮短之必要
    時，應以標誌及附牌標示之。」。
⑵、道路交通安全規則第111條第1項第3款：「汽車臨時停車時
    ，應依下列規定：三、設有禁止臨時停車標誌、標線處所不
    得臨時停車。」。
⑶、道路交通安全規則第112條第1項第1款：「汽車停車時，應
    依下列規定：一、禁止臨時停車處所不得停車。」。
⑷、道路交通管理處罰條例第3條第1款、第10款、第11款：「本
    條例用詞，定義如下：一、道路：指公路、街道、巷衖、廣
    場、騎樓、走廊或其他供公眾通行之地方。十、臨時停車：
    指車輛因上、下人、客，裝卸物品，其停止時間未滿三分鐘
    ，保持  立即行駛之狀態。十一、停車：指車輛停放於道路
    兩側或停車場所，而不立即行駛。」。
⑸、道路交通管理處罰條例第7條：「道路交通管理之稽查，違
    規紀錄，由交通勤務警察，或依法令執行交通稽查任務人員
    執行之。前項稽查，得由交通助理人員協助執行，其稽查項
    目為違規停車者，並得由交通助理人員逕行執行之；其設置
    、訓練及執行之辦法，由內政部會同交通部定之。」。
⑹、道路交通管理處罰條例第56條第1項第1款：「汽車駕駛人停
    車時，有下列情形之一者，處新臺幣600元以上1,200元以下
    罰鍰：一、在禁止臨時停車處所停車。」。
⑺、按「本細則依道路交通管理處罰條例第九十二條第四項規定
    訂定之。」、「處理違反道路交通管理事件之程序及統一裁
    罰基準，依本細則之規定辦理。前項統一裁罰基準，如附件
    違反道路交通管理事件統一裁罰基準表。」，違反道路交通
    管理事件統一裁罰基準及處理細則第1條、第2條第1項、第2
    項分別亦有明定，是違反道路交通管理事件統一裁罰基準及
    處理細則即係基於法律之授權所訂定，而該處理違反道路交
    通管理事件之統一裁罰基準（即「違反道路交通管理事件統
    一裁罰基準表」）已考量「違反事件」、「法條依據」、「
    法定罰鍰額度或其他處罰」、「違規車種類別或違規情節」
    、「期限內繳納或到案聽候裁決者」、「逾越應到案期限30
    日內，繳納罰鍰或到案聽候裁決者」、「逾越應到案期限30
    日以上60日以內，繳納罰鍰或到案聽候裁決者」、「逾越應
    到案期限60日以上，繳納罰鍰或逕行裁決處罰者」等因素，
    作為裁量之標準，並未違反授權之目的及裁量權之本質，是
    其不僅直接對外發生效力，且被告亦應受其拘束而適用之。
㈢、按紅線是禁止臨時停車線，用來指示禁止臨時停車路段，至
    紅線的劃設方式，則是設於路側，以劃設於道路緣石正面或
    頂面為原則，無緣石之道路可以標繪於路面上，距路面邊緣
    以30公分為度；紅線的線寬，除設於緣石，正面者以緣石高
    度為準外，其餘皆為 10 公分。又汽車停車時，應順向緊靠
    道路邊緣，其前後輪胎外側距離緣石或路面邊緣不得逾 40
    公分（道路交通安全規則第 112 條第 2 項），如停車不依
    順行方向，或不緊靠道路右側，或單行道不緊靠路邊，應依
    道交處罰條例第 56 條第 1 項第 6 款規定處以罰鍰，此與
    紅線停車（道路交通安全規則第 111 條第 1 項第 3 款、
    第 112 條第 1 項第 1 款），應依道交處罰條例第 56 條
    第 1 項第 1 款規定處以罰鍰，分屬不同態樣之違規行為，
    有其不同規範之目的，自不能以道路交通安全規則對於汽車
    停車時停放位置與道路邊緣之距離的要求，認為就是紅線所
    規制的禁止臨時停車處所範圍。只要是紅線停車，不問是否
    依順行方向，也不問車輛與道路邊緣或紅線，究係平行、垂
    直或斜向，都是在禁止臨時停車處所停車之行為（臺北高等
    行政法院109年交上字第271號判決意旨參照），是以依上所
    述，紅線禁止停車的效力範圍，不以汽車停車地點距離道路
    邊緣40公分以內為限。
㈣、原告行政訴訟主張意旨略以：「原告信賴警察局之回復公
    文而認定該址可以停車，何以原告於同一地點停車後又被認
    定有違規？」等語置辯。惟查：
⑴、依採證違規照片所示（見本院卷第85-86頁）：原告確有將
    車輛停放路邊之事實，自照片內容以觀，系爭位置乃屬於可
    供一般公眾通行且由五股區公所管領之道路側溝範圍無誤，
    此有新北市五股區公所110年9月10日新北五工字第11027664
    72號函（見本院卷第91頁）在卷可稽，乃屬於處罰條例所指
    之道路範圍；且系爭位置明顯繪有紅線又處於交岔路口10公
    尺內之處所，顯屬於同時該當多個違規態樣之違規停車行為
    ，該址之性質即屬於道路中禁止臨時停車之處所無誤，原告
    於系爭地點停車，違規情節明確，被告據以裁處，核無違誤
    （臺北高等行政法院105年度訴字第1770號判決意旨參照）
    。
⑵、依原告所提供之新北市政府警察局蘆洲分局 107 年 9 月
    17日新北警蘆交字第 1073514813 號函覆意旨（見本院卷第
     21 頁）略以「說明事項三、次查重新審視案內採證照片，
    該車停放地點非屬道路範圍、、、」，核與 107 年 7 月
    30日23時46分採證照片所示（見本院卷第25頁），系爭汽車
    停放在新北市五股區凌雲路一段與疏洪北路口，沿道路邊緣
    約1公尺距離停放，當時道路邊緣係繪設虛線，呈現斑駁狀
    態，與本件採證照片所示：違規地點五股區疏洪北路與凌雲
    路口，繪設有紅實線，時空已有所不同，而該違規地點，經
    新北市五股區公所110年9月10日新北五工字第1102766472號
    函覆意旨略以「說明事項二、、、車號000-00號黃色計程車
    所停放地點，有部分位處本所維護之道路側溝範圍。（見本
    院卷第91頁）」，系爭地點之性質已如前述，自屬道路交通
    管理處罰條例第3條第1款及五股區公所之函復公文以觀應可
    清楚辨明其性質核屬「供不特定公眾通行」之道路無誤，亦
    屬在劃有紅線路段停車，準此，該條例規範之道路係指可供
    不特定人或多數人通行者，即以『通行』之目的供『公用』
    為已足，至道路性質為公有或私有者，尚非所問。是以原告
    陳稱其前已有收受原舉發單位之函復公文，該公文指稱系爭
    地點並非道路範圍云云，其所為之抗辯應非可採。
⑶、原告既為合法考領汽車駕駛執照之人，有汽車車籍查詢資料
    及駕駛人基本資料（見本院卷第95-97頁）為憑，且原告為
    具有正常智識程度之成年人，且以駕駛營業小客車為生之職
    業駕駛人，當對於道路之定義有較一般人更為深層之認知，
    其對上述規定應知之甚詳，並應確實遵守。是原告前揭所述
    ，無非單方所執之詞，委無足取。綜上所述，原告之訴為無
    理由。
六、本件判決基礎已經明確，兩造其餘的攻擊防禦方法及訴訟資
    料，經本院斟酌後，核與判決結果不生影響，無一一論述之
    必要，一併說明。
七、結論：原處分並無違誤，原告訴請撤銷為無理由，應予駁回
    。本件第一審裁判費為300元，所以確定第一審訴訟費用額
    為300元，由原告負擔。
八、依行政訴訟法第195 條第1 項後段、第236 條、第98條第1
    項前段、第237 條之8 第1 項、第237 條之9 第1 項，判決
    如主文。
中    華    民    國   110    年    11    月    23    日
                  行政訴訟庭  法  官  陳伯厚
一、上為正本係照原本作成。
二、如不服本判決，應於判決送達後20日內，向本院提出上訴狀
    並表明上訴理由（原判決所違背之法令及其具體內容或依訴
    訟資料可認為原判決有違背法令的具體事實），其未載明上
    訴理由者，應於提出上訴後 20 日內向本院補提理由書（上
    訴狀及上訴理由書均須按他造人數附繕本，如未按期補提上
    訴理由書，則逕予駁回上訴），並應繳納上訴裁判費新臺幣
    750 元。
                              書記官  陳柔吟
中    華    民    國   110    年    11    月    23    日